【裁判字號】    94,交聲,572
【裁判日期】    950320
【裁判案由】    違反道路交通管理處罰條例聲明異議
【裁判全文】
臺灣桃園地方法院交通事件裁定         94年度交聲字第572號
原處分機關  交通部公路總局新竹區監理所桃園監理站
異  議  人
即受處分人  甲○○
上列受處分人因違反道路交通管理處罰條例聲明異議案件，對於
交通部公路總局新竹區監理所桃園監理站民國94年11月22日所為
之處分（原處分：桃監裁罰字第裁52－DA0000000 號），聲明異
議，本院裁定如下：
    主  文
異議駁回。
    理  由
一、原舉發及處分意旨略以：受處分人即異議人甲○○於民國94
    年8 月9 日11時25分許，在桃園縣桃園市○○○路○ 段8 號
    前之人行道，停放SEK —206 號輕型機車，而異議人於接獲
    桃園縣政府警察局舉發違反道路交通管理事件通知單後（以
    下簡稱舉發通知單），未於94年9 月9 日前向指定處所繳納
    罰緩或提出申訴，是原處分機關爰依道路交通管理處罰條例
    第56條第1 項第1 款及統一裁罰基準表之規定，裁處異議人
    罰鍰新台幣（下同）1,200 元。
二、異議意旨略以：異議人於94年8 月9 日因上開違規案件，遭
    警員將車拖吊至拖吊場保管，異議人隨即於前往拖吊場繳款
    領車，繳款之櫃臺人員未告知異議人尚有違規罰鍰待繳，依
    經驗法則，該違規案件自應認為已經了結，故原處分機關遽
    然以異議人未依規定繳納罰款，加倍處罰，自有未當，且當
    日其係將上開SEK —206 號輕型機車停置於桃園縣桃園市○
    ○○路之金融中心前廣場，並非停放於人行道上，該廣場警
    衛並未告知上開處所不准停車，而取締員警係先將其所停放
    之車輛從金融中心廣場移至人行道上，始開立罰單，上開處
    分顯有不當，為此請准予撤銷原處分云云。
三、按「汽車臨時停車時，應依左列規定：一橋樑、隧道、圓環
    、障礙物對面、鐵路平交道、人行道、行人穿越道、快車道
    等處，不得臨時停車」、「；汽車駕駛人停車時，在禁止臨
    時停車處所停車，處600 元以上1,200 元以下罰鍰，道路交
    通安全規則第111 條第1 項第1 款、道路交通管理處罰條例
    第56條第1 項第1 款分別定有明文。又人行道者，指為專供
    行人通行之騎樓、走廊，及劃設供行人行走之地面道路，與
    人行天橋及人行地下道，道路交通管理處罰條例第3 條第3
    款亦有規定；另機器腳踏車違反道路交通管理處罰條例第56
    條第1 項第1 款之規定，逾越應到案期限30日以上，繳納罰
    鍰或逕行裁決處罰者，統一裁罰1,200 元，違反道路交通管
    理事件統一裁罰基準表亦有明定。
四、異議人雖辯稱略以：伊於當日前往保管場繳款領車，依經驗
    法則，自係已經結案，且伊亦未收受任何違規通知單，舉發
    單上之簽名並非伊所簽云云，姑不論現行拖吊之實務作業，
    舉發之警察機關依前台灣省政府交通處87年12月14日公告，
    自88年1 月1 日起即已不再代收交通罰鍰，換言之，保管場
    僅向領車人收取拖吊費及保管費，並同時交付舉發通知單，
    而交通違規部分則由違規駕駛人另行按舉發通知單所載，繳
    納罰鍰結案或到案接受裁決，保管場在領車窗口並貼有告示
    牌揭示上開意旨，一般櫃臺人員在交付違規通知單時，亦會
    口頭告知領車人，此有原舉發機關於95年3 月14日桃警交字
    第0950003738號函敘及現場照片16幀附卷甚明，證人即本件
    取締之員警乙○○於本院審理中亦結證：被取締人到拖吊場
    領車時，被取締人要拿出行照、駕照後，才會讓他領車，當
    場會簽收舉發通知單及領車簿冊，舉發通知單在領車時，也
    會同時交給領車人等語（見本院95年2 月16日筆錄），與異
    議人所述不符；且異議人於本院訊問時亦自承：伊去拖吊場
    領車時有簽名，忘記簽幾次了，簽完名後才將車子領回去等
    語（參本院95年2 月16日筆錄），經本院將上開舉發通知單
    與桃園縣租用民間拖吊妨害交通車輛放置保管場保管車輛登
    記簿之簽名詳予比對結果，認該移送聯收受通知聯者簽章欄
    上「甲○○」簽名之特徵、筆順、筆勢、轉折、勾勒方式及
    其神韻，均與異議人於桃園縣租用民間拖吊妨害交通車輛放
    置保管場保管車輛登記簿之簽名中所親自書寫之「甲○○」
    簽名字跡極為相近，亦足見異議人確實已經簽收該份違規通
    知單無訛，而舉發通知單係紅色紙質，其上明載異議人違規
    時間、地點及應到案時間、處所等事項，並無與收據混淆之
    可能，則異議人在領車後應另行按舉發通知單所載，自行到
    案或繳納罰鍰結案之情，顯無疑義，亦非異議人所得諉為不
    知，更無所謂依經驗法則，可以認為至保管場繳款領車，即
    屬結案之餘地。異議人此部分所辯，並無可採。
五、按交通警員製單舉發違反道路交通管理處罰條例所列之違規
    事實，本質上為行政處分，係公務員基於職務上權力，依法
    就特定之具體事件所為具公法上效果之單方行政行為，基於
    公務員為公法上行為具有公信力之原則，該行政處分當可被
    推定為真正，其據以依法處分之事實認定亦為正確無誤，本
    此公信原則，乃立法者賦予行政機關制定違反道路交通事件
    統一裁罰標準及處理細則，使執勤警員得當機處分（如該細
    則第23條）以維護交通秩序、安全之行政目的，反之，若謂
    公務員一切行政行為均需預留證據以證其實，則國家行政勢
    必窒礙難行，據此，刑事訴訟法就犯罪證據有關之規定中，
    與屬行政秩序罰之交通違規裁罰本旨不合之部分，自不在準
    用之列。是若無證據足資證明執勤員警之舉發有誤或有捏造
    事實違法取締之情事，則執勤警員本其維護交通秩序、安全
    職責所為之舉發，自應受到合法、正確之推定，合先敘明。
    本件異議人將其所有之車牌號碼SEK －206 號輕型機車停放
    於未設置機車停車格之鋪設紅磚人行道上，有舉發違規現場
    照片1 張在卷可稽，亦與原舉發機關桃園縣政府警察局函覆
    情形一致，復有桃警交字第0950003070號函附卷足憑，並經
    證人即執行本件舉發之員警乙○○、丙○○於本院審理中結
    證：本件被取締的機車是停放在人行道上，不會先將停放在
    金融廣場上之車子移到人行道上再做取締的工作，因為現場
    的車輛很多，根本不可能這樣做等語（參本院95年2 月16日
    筆錄），是異議人空言辯稱：其所有之上開機車，原先非停
    放於上開遭取締之地點，原停放在金融中心廣場，停車時警
    衛並未告知該處不能停車，後係遭員警將其停放在金融中心
    廣場之機車搬至人行道上諸情，顯無足採。
六、綜上所述，異議人既有前揭違規情事，則原處分機關依據道
    路交通管理處罰條例第56條第1 項第1 款、「違反道路交通
    管理事件統一裁罰標準及處理細則」第44條第1 項、上開處
    理細則所附「統一裁罰標準表」等規定，裁處異議人罰鍰1,
    200 元，自無不合。異議人以其已經繳款領車，自係已經結
    案，及其原來停車地點並非在人行道上云云為由，向本院聲
    明異議，為無理由，應予駁回。爰裁定如主文。
據上論斷，應依道路交通管理處罰條例第87條第2 項，道路交通
案件處理辦法第19條，裁定如主文。
中    華    民    國    95    年    3     月    20    日
                    交通法庭  法  官  張淑華
以上正本證明與原本無異。
如不服本裁定，應於送達後5 日內，向本院提出抗告狀。
                              書記官  郭中明
中    華    民    國    95    年    3     月    20    日


司法院資訊處製作；財團法人民間司法改革基金會備份。
